最高法院刑事判決　　　　　　九十四年度台上字第二六一三號
　　上　訴　人　甲○○
　　選任辯護人　張良律師
　　　　　　　　李振華律師
上列上訴人因違反槍砲彈藥刀械管制條例案件，不服台灣高等法
院台中分院中華民國九十四年二月十五日第二審更審判決（九十
三年度上更(一)字第二九三號，起訴案號：台灣台中地方法院檢察
署九十二年度偵字第一六九五九號），提起上訴，本院判決如下
：
    主  文
原判決撤銷，發回台灣高等法院台中分院。
    理  由
本件原判決認定上訴人即被告甲○○明知具有殺傷力之空氣槍及
主要組成零件，均係行政院公告管制進出口之物品，未經許可，
不得運輸，竟於民國九十二年三月二十一日，將其先前在大陸地
區購得之中共製四．五ＭＭ制式空氣槍一支及同式槍身、槍管、
彈簧、拉柄及握把等主要組成零件，以其所開設之富頓工業股份
有限公司進口貨物為名，未經許可，將上揭管制物品藏於不銹鋼
廚房用品等貨物內，委請不知情之船公司載運至我國台中港，而
未如實申報進口，嗣經海關人員開箱查驗而查獲等情。因將第一
審之科刑判決予以撤銷，改判依想像競合犯及牽連犯，從一重論
處上訴人未經許可，運輸空氣槍罪刑。固非無見。
惟查：(一)、懲治走私條例第二條第一項之私運管制物品進口逾公
告數額罪，其所謂「私運」，本質上即係「運輸行為」，故如基
於私運槍械等管制物品進口之犯意，自本國以外地區，私運該物
品進入本國領域，即應同時成立未經許可運輸槍械及私運管制物
品進口之罪名，依想像競合犯處斷，已經本院前次發回更審意旨
敘明在案。乃原判決仍依牽連犯之法律關係予以論擬，致原有瑕
疵依然存在，顯有法則適用不當之違法。(二)、科刑之判決書，須
使事實欄認定之犯罪事實與理由欄敘述之說明兩相一致，方為合
法，否則即屬事實與理由互相矛盾，足以構成撤銷之原因。原判
決事實欄認定上訴人「明知具有殺傷力之空氣槍及空氣槍之主要
組成零件均係行政院公告管制進出口之物品，未經許可，不得運
輸」（見原判決第一頁倒數第一行、第二頁第一行），乃於理由
欄說明「況不得因不知法律而免除刑事責任，亦為刑法第十六條
所明定，是退步言之，被告縱不知上開槍枝係管制進出口之物品
，亦無法據以免除其刑事責任。」（見原判決第六頁倒數第三至
六行）既認定上訴人犯罪係出於明知之直接故意，復以縱然不知
仍不能免責作為有罪判決之理由，難認無判決事實與理由兩相矛
盾之違誤。(三)、懲治走私條例案件，適用刑法總則之規定時，應
引用懲治走私條例第十一條為依據。又同條例第十二條規定：「
自大陸地區私運物品進入台灣地區，或自台灣地區私運物品前往
大陸地區者，以私運物品進口、出口論，適用本條例規定處斷。
」此即學理上所稱之準走私罪。故對於自大陸地區私運物品進入
台灣地區逾公告數額者，除應引用該條例第二條第一項條文予以
論處外，並應引用同條例第十二條規定為其準據。原判決既認定
上訴人係自大陸地區私運管制物品進入台灣地區逾公告數額，竟
僅依懲治走私條例第二條第一項作為論罪依據，漏未引用同條例
第十一條及第十二條，其法則適用亦有未當。以上，或為上訴意
旨所指摘，或係本院得依職權調查之事項，應認原判決仍有撤銷
發回更審之原因。
據上論結，應依刑事訴訟法第三百九十七條、第四百零一條，判
決如主文。
中　　華　　民　　國　九十四　年　　五　　月　十九　　日
                      最高法院刑事第九庭
                          審判長法官  張　淳　淙
                                法官  張　春　福
                                法官  呂　丹　玉
                                法官  洪　昌　宏
                                法官  韓　金　秀
      本件正本證明與原本無異
                                      書  記  官
中　　華　　民　　國　九十四　年　　五　　月　二十四　日
                                                  Ｒ
